臺灣高等法院刑事判決
109年度上易字第697號
上  訴  人  
即  被  告  林志成


上列上訴人即被告因竊盜案件，不服臺灣宜蘭地方法院108年度
易字第567號，中華民國109年2月26日第一審判決（起訴案號：
臺灣宜蘭地方檢察署108年度偵字第3361號），提起上訴，本院
判決如下：
    主  文
上訴駁回。
    事  實
一、林志成與不詳姓名、年籍、綽號「貓仔」之成年男子共同基
    於意圖為自己不法所有之犯意聯絡，分別為下列行為：
　㈠於民國108年1月13日凌晨1時許，由林志成駕駛車牌號碼000-
    0000號自小客車（懸掛已報廢之ASH-2302號車牌，下稱上開
    自小客車）搭載「貓仔」共同前往柳建興所經營位於宜蘭縣
    ○○鄉○○路0段000號之「綠光檳榔攤」後，林志成留在車內把
    風，「貓仔」則下車持不明工具將該檳榔攤後方鐵皮撬開一
    小洞後，由該小洞侵入檳榔攤內，竊取柳建興所有放在檳榔
    攤內之現金約新臺幣（下同）20000元及價值共約40000元之
    香菸40條、飲料及酒類共約10箱等物得手後，林志成再將「
    貓仔」載至宜蘭縣羅東中山公園，「貓仔」將上開竊得之贓
    物搬下車後離去。
  ㈡於108年1月22日凌晨2時許，由林志成駕駛上開自小客車搭載
    「貓仔」共同前往陳啟宗所經營位於宜蘭縣○○鄉○○路0段000
    號之「嚕嚕咪檳榔攤」後，林志成留在車內把風，「貓仔」
    則下車持不明工具將該檳榔攤後方鐵皮鑿破一小洞侵入後，
    竊取陳啟宗所有放在檳榔攤內之現金1200元及價值共約1200
    0元之香菸70包、飲料及酒類等物得手後，林志成再將「貓
    仔」載至宜蘭縣冬山鄉之某產業道路，「貓仔」將上開竊得
    之贓物搬下車後離去。
  ㈢嗣柳建興、陳啟宗分別於108年1月13日、1月22日發現遭竊
    後，隨即報警處理，經警調閱附近路口監視器錄影畫面後，
    始循線查悉上情。
二、案經柳建興、陳啟宗訴由宜蘭縣政府警察局羅東分局報告臺
    灣宜蘭地方檢察署檢察官偵查起訴。
    理  由
一、本院以下所引被告以外之人於審判外所為之陳述，業經當事
    人於原審、檢察官於本院審理時同意作為證據（被告於本院
    審理時未到庭），本院審酌該等供述證據作成時之情況，尚
    無違法取得證據及證明力明顯過低等瑕疵，且與本案待證事
    實間具有相當關聯，作為證據充足全案事實之認定，應屬適
    當，依刑事訴訟法第159條之 5第1項規定，得為證據。
二、上訴人即被告(下稱被告)林志成於原審審理時，對於其與不
    詳姓名、年籍、綽號「貓仔」之成年男子，分別於前揭㈠、㈡
    之時、地，由「貓仔」之人竊取告訴人柳建興、陳啟宗所經
    營之檳榔攤內之財物之事實固均坦承不諱（見原審卷第112
    、150頁），並有告訴人即證人柳建興、陳啟宗分別於警詢
    及原審審理時證述明確（見警卷第13-15頁、16-18頁、原審
    卷第110-114頁），復有現場照片19張、監視器錄影翻拍照
    片39張、車輛詳細資料報表2張、廢機動車輛回收管制聯單1
    張等附卷可稽（見警卷第25-74、80-82、84頁）。然被告另
    辯稱：伊只是負責開車載「貓仔」至現場，伊沒有下車行竊
    ，伊並沒有共同竊盜，也沒有分到錢，東西都是「貓仔」拿
    走的，本案並無法證明伊有共同竊盜之犯意，伊僅有幫助竊
    盜云云。惟查：
　㈠按以自己共同犯罪之意思，參與實施犯罪構成要件以外之行
    為，或以自己共同犯罪之意思，事先同謀，而由其中一部分
    人實施犯罪之行為者，均為共同正犯（司法院釋字第109號
    解釋參照）。經查，被告於警詢時供稱：「貓仔在車上是有
    告訴我一起去上址檳榔是要行竊，但我跟貓仔說我還有帳尾
    （刑期），不能開玩笑，所以我不下車行竊，我只負責載他
    ，其他的事我就不做了」等語（見警卷第5頁），復於檢察
    官偵訊時坦承：「（你知道他要行竊？）知道，他一直拜託
    我」等語（見偵卷第23頁反面），足認被告主觀上顯已知悉
    「貓仔」至上開檳榔攤的目的是要竊取他人之物，被告非但
    未予拒絕，反而配合並答應駕車搭載「貓仔」至上揭㈠、㈡之
    現場行竊，甚且於「貓仔」之人行竊過程中在車上等待，俟
    其竊取得手後，再將「貓仔」及其所竊取之物載離現場，凡
    此諸節，均足認被告有與「貓仔」之人共同配合而認其主觀
    上有共同意圖為自己不法所有之竊盜犯意甚明。是被告辯稱
    其並未有何共同竊盜之犯意，僅有幫助竊盜云云，認無可採
    。
　㈡綜上，被告矢口否認犯行，顯係事後飾卸之詞，不足採信，
    本案事證明確，被告於前揭時、地，與不詳姓名、年籍、綽
    號「貓仔」之成年男子共同犯前開竊盜犯行，均堪以認定，
    應予依法論科。
三、論罪：
　㈠被告行為後，刑法第321條業於108年5月29日經總統公布修正，並於同年5月31日施行，修正前刑法第321條第1項規定：「犯竊盜罪而有下列情形之一者，處6月以上、5年以下有期徒刑，得併科新臺幣10萬元以下罰金：一、侵入住宅或有人居住之建築物、船艦或隱匿其內而犯之者。二、毀越門扇、牆垣或其他安全設備而犯之者。三、攜帶兇器而犯之者。四、結夥三人以上而犯之者。五、乘火災、水災或其他災害之際而犯之者。六、在車站、埠頭、航空站或其他供水、陸、空公眾運輸之舟、車、航空機內而犯之者。」修正後則規定：「犯前條第1項、第2項之罪而有下列情形之一者，處6月以上5年以下有期徒刑，得併科50萬元以下罰金：一、侵入住宅或有人居住之建築物、船艦或隱匿其內而犯之。二、毀越門窗、牆垣或其他安全設備而犯之。三、攜帶兇器而犯之。四、結夥三人以上而犯之。五、乘火災、水災或其他災害之際而犯之。六、在車站、港埠、航空站或其他供水、陸、空公眾運輸之舟、車、航空機內而犯之。」經新舊法比較結果，以修正前之規定對被告較為有利，本件應依被告行為時之法律即修正前刑法第321條第1項之規定論處。
　㈡核被告上開所為，均係犯修正前刑法第321條第1項第2款之毀
    越安全設備竊盜罪，被告與「貓仔」就上揭竊盜犯行間，有
    犯意聯絡與行為分擔，為共同正犯。又被告所犯上開2罪之
    時間不同、犯意個別，應予分論併罰之。且查：
　1.按刑法第47條第1 項規定：受徒刑之執行完畢，或一部之執
    行而赦免後，5 年以內故意再犯有期徒刑以上之罪者，為累
    犯，加重本刑至2分之1。主要著眼於犯罪行為人前既已受自
    由刑之執行，自當知所悔改，如執行完畢未久，又再故意犯
    罪，足見其對於刑罰反應力薄弱，故必須再延長其矯正期間
    ，藉此協助其重返社會，同時亦兼顧防衛的效果。惟對於刑
    法第47條第1 項規定，若不分情節，基於累犯者有其特別惡
    性及對刑罰反應力薄弱等立法理由，一律加重最低本刑，於
    不符合刑法第59條所定要件之情形下，致生行為人所受之刑
    罰超過其所應負擔罪責之個案，其人身自由因此遭受過苛之
    侵害部分，對人民受憲法第8 條保障之人身自由所為限制，
    不符憲法罪刑相當原則，牴觸憲法第23條比例原則，業經司
    法院釋字第775 號解釋在案。
　2.查被告前曾因違反森林法及竊盜等案件，經原審以103年度
    聲字第697號裁定應執行有期徒刑2年確定，並於102年10月9
    日入監服刑，其中所處有期徒刑2年1月部分業於104年5月8
    日執行完畢，有本院被告前案紀錄表可查(見本院卷第31頁)
    ，被告受有期徒刑執行完畢後，5年以內故意再犯有期徒刑
    以上之2罪，均為累犯，審酌被告前案所犯違反森林法案件
    係竊取森林產物，與本案竊盜犯行之罪質相同，足認被告對
    於刑罰反應力薄弱，且有特別之惡性，而有加重其最低本刑
    之必要性，爰依刑法第47條第1項之規定，各加重其最高及
    最低本刑。
四、原審以被告事證明確，適用刑法第2條第1項前段、第28條、
    第47條第1項、第51條第5款，修正前刑法第321條第1項第2
    款之規定，並審酌被告有前開所述之前案紀錄，素行欠佳，
    駕車搭載「貓仔」前往告訴人經營之檳榔攤，以前開方法竊
    取告訴人所有放在檳榔攤內之財物，未知尊重他人財產法益
    ，法治觀念淡薄，所為實有不該，念被告犯後於原審審理中
    已與告訴人陳啟宗達成和解，賠償告訴人陳啟宗20000元，
    有原審108年度附民字第167號和解筆錄及原審公務電話紀錄
    各1份在卷可稽（見原審卷第118頁、第154頁），暨衡酌其
    自陳目前為挖土機司機、未婚、平均月收入約3、4萬元、家
    庭經濟狀況小康，國中畢業之智識程度及犯後否認犯行之態
    度等一切情狀，分別量處被告有期徒刑7月及9月，並定其應
    執行之刑為有期徒刑1年，另以本案並無證據證明被告有犯
    罪所得，爰不予宣告沒收或追徵等節，其認事用法及量刑、
    沒收均無不當，應予維持。　　
五、被告上訴意旨略以：
  ㈠卷宗內之筆錄及其他文書可為證據者，審判長應向當事人、
    代理人、辯護人或輔佐人宣讀或告以要旨，刑事訴訟法第一
    百六十五條第一項定有明文。原審未於審判期日，就卷宗內
    可為證據之筆錄及其他文書，向被告宣讀或告以要旨，致被
    告未能充分答辯攻防，其所行訴訟之道，自是於法有違。
　㈡被告之行為與竊盜之構成要件，並不相當。被告雖坦承知悉
    貓仔欲行竊檳榔攤，且載貓仔前往行竊，然究係出於共同犯
    意，抑或幫助犯意攸關被告科刑論罪，本件復無證據證明被
    告有共同犯意聯絡，按罪疑唯輕之證據法則，原判決應論被
    告幫助竊盜，且在未有其他證據下，即推測被告有共同犯意
    ，又未於判決書內說明憑何證據，認定被告有共同犯意，自
    亦有判決不載理由之違法云云。
  ㈢經查：
　1.原審於審理時業已提示證人即告訴人柳建興於警詢時所述之
    證述、證人即告訴人陳啟宗於警詢及原審中時所述之證述、
    現場及監視器錄影畫面翻拍照片97張、108聲搜字第189號搜
    索票、搜索、扣押筆錄、扣押物品目錄表各1份、車輛詳細
    資料報表3份、廢機動車輛回收管制聯單1份、通聯調閱查詢
    單，及被告在警詢、偵訊時及原審中之供述等證據資料，並
    告以要旨，有審判筆錄在卷可稽（見原審卷第147-149頁）
    ，是被告上訴意旨指摘原審未於審判期日，就卷宗內可為證
    據之筆錄及其他文書，向被告宣讀或告以要旨云云，與卷內
    既有訴訟資料明顯不符，容有誤會，委無可採。
　2.經查，被告於行為時，駕車搭載「貓仔」至上揭㈠、㈡之現場行竊，甚且於「貓仔」之人行竊過程中在車上等待，俟其竊取得手後，再將「貓仔」及其所竊取之物載離現場，已足認其係共同竊盜之共同正犯等節，業據本院說明如前，是被告上訴意旨猶辯稱是幫助竊盜，並非共同竊盜云云，自無可採。
六、綜上，被告上訴意旨經核並無可採，其上訴為無理由，應予
    駁回。
七、被告經合法傳喚，無正當理由不到庭，爰不待其陳述逕行判
    決，附此敘明。
據上論斷，應依刑事訴訟法第371條、第368條，判決如主文。
本案經檢察官翁珮嫻到庭執行職務。
中　　華　　民　　國　　109 　年　　7 　　月　　23　　日
                  刑事第二十五庭審判長法　官  宋松璟
                                      法　官  文家倩
                                      法　官  黃翰義
以上正本證明與原本無異。
不得上訴。
                                      書記官  賴又瑄
中　　華　　民　　國　　109 　年　　7 　　月　　23　　日
附錄：本案論罪科刑法條全文
修正前中華民國刑法第321條
（加重竊盜罪）
犯竊盜罪而有下列情形之一者，處6月以上、5年以下有期徒刑，
得併科新臺幣10萬元以下罰金：
一、侵入住宅或有人居住之建築物、船艦或隱匿其內而犯之者。
二、毀越門扇、牆垣或其他安全設備而犯之者。
三、攜帶兇器而犯之者。
四、結夥三人以上而犯之者。
五、乘火災、水災或其他災害之際而犯之者。
六、在車站、埠頭、航空站或其他供水、陸、空公眾運輸之舟、
    車、航空機內而犯之者。
前項之未遂犯罰之。